臺灣高等法院民事裁定
109年度重上字第128號
上  訴  人  文金寶


上列上訴人因與被上訴人李金泰間請求所有權移轉登記事件，不
服本院於中華民國110年9月30日所為第二審判決，提起第三審上
訴，本院裁定如下：  
　　 主  文
本件上訴之訴訟標的價額核定為新臺幣壹仟陸佰捌拾貳萬壹仟捌
佰捌拾伍元。
上訴人應於收受本裁定正本七日內補提委任律師或具律師資格之
關係人為訴訟代理人之委任書，暨補繳第三審裁判費新臺幣貳拾
肆萬零壹佰伍拾陸元，逾期即駁回其第三審上訴。 
    理  由
一、按提起民事第三審上訴，應依民事訴訟法第77條之16規定繳
    納裁判費，此為必須具備之程式，提起第三審上訴者若未依
    上開規定繳納裁判費，原第二審法院應定期間命其補正，如
    不於期間內補正，應以裁定駁回之，為同法第481條準用第 
    442條第2項所明定。又計算上訴利益，應就上訴聲明範圍內
    之訴訟標的，依起訴時之交易價額核定，無交易價額者，以
    原告就訴訟標的所有之利益為準，此觀同法第466條第4項之
    規定即明。　　
二、查被上訴人在原審聲明求為判決：㈠先位聲明：⒈確認上訴人
    與李錫輝(已歿)間就坐落新北市○○區○○段000地號土地(權利
    範圍4分之1)及其上同段734建號即門牌號碼新北市○○區○○路
    0段000巷0號3樓房屋(權利範圍全部，下合稱系爭房地)於民
    國（下同）100年4月7日所為買賣債權行為，及於100年4月2
    5日所為所有權移轉登記物權行為均不存在；⒉上訴人應將系
    爭房地於100年4月25日以買賣為原因所為所有權移轉登記予
    以塗銷；⒊原審共同被告游弘誠律師（即李錫輝之遺產管理
    人，下稱游弘誠律師）應於上訴人將前項所有權移轉登記塗
    銷後，將系爭房地所有權移轉登記予被上訴人。㈡備位聲明
    ：游弘誠律師應給付被上訴人新臺幣（下同
　　）1500萬元，及自起訴狀繕本送達之翌日起至清償日止，按
    年息5%計算之利息(被上訴人於本院撤回對原審第一備位之
    訴之上訴，見本院卷㈠第590-2頁)。原審判命游弘誠律師應
    於李錫輝之遺產範圍內，給付被上訴人1500萬元本息(即上
    開備位之訴有理由)，而駁回被上訴人先位之訴，被上訴人
    就其敗訴部分提起上訴，上訴聲明：㈠原判決關於備位之訴
    之裁判廢棄；㈡原判決關於駁回被上訴人後開第㈢、㈣、㈤項先
    位之訴部分廢棄；㈢確認上訴人與李錫輝間就系爭房地於100
    年4月7日所為買賣債權行為及於100年4月25日所為所有權移
    轉登記物權行為均不存在；㈣上訴人應將系爭房地於100年4
    月25日以買賣為原因所為之所有權移轉登記予以塗銷
　　；㈤游弘誠律師應於上訴人塗銷系爭房地所有權移轉登記後
　　，將系爭房地所有權移轉登記予被上訴人。並就先位之訴聲
    明㈢關於請求確認上訴人與李錫輝間就系爭房地於100年4月2
    5日所為所有權移轉登記物權行為不存在部分及先位之訴聲
    明㈣、㈤部分追加第一備位之訴，聲明求為判決：㈠上訴人應
    將系爭房地所有權移轉登記予游弘誠律師；㈡游弘誠律師應
    再將系爭房地所有權移轉登記予被上訴人。如先位及第一備
    位之訴均無理由，原審判命游弘誠律師應給付被上訴人1500
    萬元本息部分為第二備位之訴。另就上訴人部分追加第二備
    位之訴，聲明求為判決：㈠上訴人應給付游弘誠律師1230萬
    元，及自準備㈨暨追加備位之訴狀繕本送達之翌日起至清償
    日止，按年息5%計算之利息，並由被上訴人代為受領
　　；㈡對於上開第二備位之訴(即請求游弘誠律師給付部分)及
    追加第二備位之訴(即請求上訴人給付部分)，如上訴人履行
    給付義務，於其給付範圍內，免除游弘誠律師之給付義務。
    經本院第二審判決：㈠原判決關於駁回被上訴人後開第㈡項先
    位之訴部分、命游弘誠律師於李錫輝之遺產範圍內，給付被
    上訴人1500萬元本息部分，及該部分假執行之宣告，暨訴訟
    費用之裁判，均廢棄；㈡確認上訴人與李錫輝間就系爭房地
    於100年4月7日所為買賣債權行為不存在；㈢其餘先位之訴之
    上訴駁回；㈣上訴人應將系爭房地所有權移轉登記予游弘誠
    律師；㈤游弘誠律師應再將系爭房地所有權移轉登記予被上
    訴人。上訴人對本院第二審判決敗訴部分提起第三審上訴，
    未據繳納裁判費。經查，上訴人之上訴利益，應依系爭房地
    於起訴時(即106年11月1日，見原審卷㈠第11頁)之交易價額
    核定，而系爭房地附近不動產之實價登錄交易價格於106年7
    月間單價為每坪44萬7706元，換算為每平方公尺13萬5431元
    (44萬7706元X0.3025，元以下四捨五入，下同)，有内政部
    不動產交易實價查詢服務網查詢結果可稽（見原審卷㈠第91
    頁），依此計算系爭房地於起訴時之交易價額為1682萬1885
    元(13萬5431元X124.21平方公尺)，此為兩造所不爭執(見本
    院卷㈡第513頁)，準此，本件訴訟標的價額核定為1682萬188
    5元，應徵第三審裁判費24萬156元，茲限期命上訴人補繳，
    逾期即駁回其上訴。
三、次按「對於第二審判決上訴，上訴人應委任律師為訴訟代理
    人。但上訴人或其法定代理人具有律師資格者，不在此限。
    上訴人之配偶、三親等內之血親、二親等內之姻親，或上訴
    人為法人、中央或地方機關時，其所屬專任人員具有律師資
    格並經法院認為適當者，亦得為第三審訴訟代理人。第1項
    但書及第2項情形，應於提起上訴或委任時釋明之。上訴人
    未依第1項、第2項規定委任訴訟代理人，或雖依第2項委任
　　，法院認為不適當者，第二審法院應定期先命補正。逾期未
    補正亦未依第466條之2為聲請者，第二審法院應以上訴不合
    法裁定駁回之」，民事訴訟法第466條之1定有明文。本件上
    訴人對於本院第二審判決提起第三審上訴，未依規定委任律
    師或具律師資格之關係人為訴訟代理人，爰限期命上訴人補
    正，如逾限未補正，即以裁定駁回其上訴。
四、爰裁定如主文。　　
中　　華　　民　　國　　110 　年　　11 　 月　　17 　 日
                  民事第二十一庭
                      審判長法  官  翁昭蓉
                            法  官  林哲賢
                            法  官  鍾素鳳
正本係照原本作成。
核定訴訟標的價額部分，如不服裁定得於收受送達後10日內向本
院提出抗告狀，並繳納抗告費新臺幣1千元。
其餘部分不得抗告。
中　　華　　民　　國　　110 　年　　11 　 月　　17 　 日
　　　　　　　　　　　　　  書記官  林吟玲